---
title: "Œledzie"
author: "Jan Wielebiñski"
date: "26 XI 2016"
output: 
  html_document:
    toc: true
---

```{r initial setup, echo = FALSE}
knitr::opts_chunk$set(echo = FALSE, results='hide', error = FALSE, warning = FALSE, message = FALSE)
```

## Podsumowanie
Usuniêto rekordy z brakami poniewa¿ próbka jest wystarczaj¹co du¿a. Dodatkowo zweryfikowano czy ma to wp³yw.

## Wykorzystane biblioteki
```{r loading libraries, echo = TRUE}
library(dplyr)
library(ggplot2)
library(plotly)
library(corrplot)
library(caret)
library(dprep)
```

```{r loading and preprocessing data, cache=TRUE}
set.seed(13)
# loading from csv
data <- read.csv("sledzie.csv", na.strings="?")
# replacing nas with neighbours
for (i in 1:dim(data)[1]){
	for (j in 1:dim(data)[2]){
		if (is.na(data[i, j])){
			if (!identical(data[i-1, j], numeric(0)) && !is.na(data[i-1, j])){
				data[i, j] = data[i-1, j]
			}
			else if (!identical(data[i+1, j], numeric(0)) && !is.na(data[i+1, j])){
				data[i, j] = data[i+1, j]
			}
		}
	}
}
# removing outliers
data <- filter(data, cfin1 < 37 & lcop1 < 115)
```

## Dane

### Wstêpna analiza
Wszystkie poni¿sze wielkoœci dotycz¹ zbioru po wstêpnym przetworzeniu, tj. po ... z brakuj¹cymi wartoœciami oraz usuniêciu outlierów.

### Rozmiar zbioru
Liczba rekordów, liczba atrybutów

`r dim(data)`

### Podstawowe statystyki
`r knitr::kable(summary(data))`

### Analiza atrybutów
Zdecydowano siê równie¿ na usuniêcie rekordów w których wartoœæ atrybutu *cfin1* przekracza³a *37*, a dla *lcop1* wartoœæ *115*. Z analizy rozk³adu tego atrybutu wynika³o, ¿e 6 kolejnych rekordów dla obu tych atrybutów posiada wartoœci, które znacznie odbiegaj¹ od rozk³adu zmiennej. Ze wzglêdu na niewielk¹ liczbê takich rekordów oraz wysokie prawdopodobieñstwo, ¿e wartoœci tych atrybutów s¹ b³êdne, zdecydowano o ich odrzuceniu z badanego zbioru.

```{r attributes analysis, cache = TRUE}
binwidths = c(1000, 1, 0.2, 0.2, 4, 5, 10, 5, 0.05, 100000, 0.01, 50000, 0.1, 0.01, 1, 1)
for (i in 2:16) {
  print(
    ggplot(data, aes(x = data[i])) + 
    geom_histogram() + 
    labs(x = colnames(data)[i]) + 
    theme_light()
  )
}
```

### Korelacje
```{r correlation analysis}
matrix = cor(data[2:16])
corrplot(matrix, method="color", type="lower", order="hclust")
```

## Wykres zmiany d³ugoœci œledzia w czasie

```{r herrings in time plot, results = 'markup'}
plotData = select(data, X, length)
plotData = mutate(plotData, year = X/876 + 1955)
ggplotly(
  ggplot(plotData, aes(x = year, y = length)) + 
  geom_smooth() + 
  scale_x_continuous(breaks = seq(1955, 2015, by = 10)) +
  #ggtitle("D³ugoœæ œledzi w czasie") + 
  labs(y="d³ugoœæ [cm]", x="rok") + 
  theme_light()
)
```

## Regresor

### Transformacja danych
Wszystkie atrybuty z wyj¹tkiem *length* poddano normalizacji metod¹ *Min-Max* do przedzia³u [0, 1], poniewa¿

### Wyniki regresji

```{r regression calculation}
normalizedData = mmnorm(select(data, 3:16,2), minval = 0, maxval = 1)
inTrainSet = createDataPartition(y = normalizedData$length, p = .75, list = FALSE)
trainSet = normalizedData[inTrainSet,]
testSet = normalizedData[-inTrainSet,]
trainCtrl = trainControl(method = "cv", number = 3)
model = train(length ~ ., 
              data = trainSet, 
              method = "lm",
              trControl = trainCtrl)
prediction <- predict(model, newdata = testSet)
```

```{r regression display, results = 'markup'}
print (model)
tsl <- testSet$length
print (sqrt(mean((tsl - prediction)^2)))
print (1 - sum((tsl - prediction)^2)/sum((tsl - mean(tsl))^2))
```

### Analiza wa¿noœci atrybutów
